臺灣桃園地方法院民事判決　九十三年度訴字第一五五一號
原　　　告　丙○○
訴訟代理人　甲○○
被　　　告　璟都建設股份有限公司
法定代理人　乙○○
訴訟代理人　廖年盛　律師
上列當事人間請求損害賠償事件，於民國九十四年四月十九日言
詞辯論終結，本院判決如下：
    主      文
原告之訴及假執行之聲請均駁回。
訴訟費用由原告負擔。
    事      實
壹、原告方面：
一、聲明：
（一）被告應給付原告新臺幣（下同）八十六萬零八百零四元及
      自起訴狀繕本送達之翌日起至清償日止，按週年利率百分
      之五計算之利息。
（二）願供擔保請准宣告假執行。
二、陳述：
（一）緣民國九十三年一、二月間，原告見被告發行之璟都皇廷
      廣告載明，其投資興建之璟都皇廷別墅與一般市售假別墅
      有別，特點為地坪三十一點零三坪，無公設比，前院可停
      車，含二十至二十五坪之前庭後院花園露台，實際使用坪
      數達八十五至九十二坪及寬敞的九十坪使用空間，赴現場
      參觀，經現場銷售人員再次確認保證上述廣告內容後，信
      以為真，於同年二月二十三日與被告簽訂璟都皇廷土地房
      屋買賣合約書，購買戶別為Ａ八之別墅（即坐落如附表所
      示之土地及建物，下稱系爭不動產），其土地及建物之價
      格分別為五百一十六萬元及三百四十四萬元。
（二）詎原告遷入系爭不動產後，委請桃園縣桃園市地政事務所
      測量後發現，被告交付之建物面積為二百三十點八六平方
      公尺（即六十九點八三五坪），較上述廣告內容宣稱之八
      十五至九十二坪之使用面積短少，扣除一樓前庭、後院面
      積，至少不足四點二五四坪，茲以每坪十萬一千一百七十
      六元（0000000÷85）計算，短少面積所受損害為四十三
      萬零四百零二元。被告既交付原告與廣告及契約內容未合
      之標的物，原告自得依民法第三百六十條及消費者保護法
      第五十一條規定，向被告請求損害賠償及該損害額一倍之
      懲罰性賠償金，為此提起本件訴訟。
（三）對被告抗辯之陳述：
    １五樓露台即前庭部分，應屬於被告贈送部分，亦即被告銷
      售廣告中所載贈送十五至二十坪使用坪數範圍，且為四樓
      之屋頂，不應計入空間使用面積。被告對其廣告內容既不
      爭執，被告就該廣告內容所載「贈送十五至二十坪使用坪
      數」及「九十坪使用空間」為何，自應負舉證責任。
    ２又依鈞院至現場勘驗，囑託桃園縣桃園市地政事務所測量
      之複丈結果，一樓及五樓之前庭、後院面積合計為十七點
      六四三坪，距上述廣告內容所載「私人二十至二十五坪前
      庭後院花園露台」，至少不足二點三五七坪，另一樓道路
      面積亦不應算入使用面積，故被告確實廣告不實。
三、證據：提出璟都皇廷別墅廣告單六紙、璟都皇廷土地房屋買
    賣合約書、測量圖、地籍圖謄本（均為影本）、公司變更登
    記表、土地及建物登記謄本各一件為證。
貳、被告方面：
    被告未於最後言詞辯論期日到場，惟據其前次言詞辯論所為
    陳述及所提書狀陳稱：
一、聲明：
（一）原告之訴及其假執行之聲請均駁回。
（二）如受不利判決，願供擔保免為假執行。
二、陳述：
    被告所交付者，其可使用面積確實達八十五坪以上，而原告
    主張使用面積短少等情，應是其漏未將建物五樓露台（即五
    樓前庭部分）面積十四點四平方公尺及一樓前院停車位與公
    有道路間可使用之私有空地面積計入所致。
丙、本院依職權勘驗現場，並囑託桃園縣桃園地政事務所派員會
    同測量，製有勘驗筆錄及複丈成果圖。
    理      由
壹、程序方面：
    被告經合法通知，未於最後言詞辯論期日到場，核無民事訴
    訟法第三百八十六條各款所列情形，爰依原告之聲請，由其
    一造辯論而為判決。
貳、得心證之理由：
一、原告主張其於九十三年二月二十三日以土地、建物分別為五
    百一十六萬元及三百四十四萬元之價格向被告購買系爭不動
    產，惟伊遷入系爭不動產，並委請桃園縣桃園市地政事務所
    測量後，發現被告交付之不動產使用面積，較被告所發行之
    廣告內容宣稱之使用面積為短少，至少達四點二五四坪，茲
    以每坪十萬一千一百七十六元計算，短少面積所受損害為四
    十三萬零四百零二元。為此依民法第三百六十條及消費者保
    護法第五十一條規定，向被告請求損害賠償及該損害額一倍
    之懲罰性賠償金，而提起本件訴訟等語。
二、被告未於最後言詞辯論期日到場，惟據其前次言詞辯論所為
    陳述及所提書狀陳稱：被告所交付者，其可使用面積確實達
    八十五坪以上，而原告主張使用面積短少等情，應是其漏未
    將建物五樓露台（即五樓前庭部分）面積十四點四平方公尺
    及一樓前院停車位與公有道路間可使用之私有空地面積計入
    所致等語資為抗辯。
三、本件被告為其就坐落於桃園縣桃園市○○段第一Ｏ五九地號
    土地上所興建完成之建號為第一九七五號至第一九九一號等
    十七筆建物為銷售，乃發行內容記載：「三十一坪大地坪，
    贈送十五至二十坪使用坪數，九十坪的生活大空間。．．．
    產品特點：唯一前院停車，私人二十至二十五坪前庭後院花
    園露台，實際使用坪數約八十五至九十二坪．．．」等語之
    廣告物；又原告經到場檢視上開不動產結果，於九十三年二
    月二十三日以總價八百六十萬元之價格，向被告購買上開土
    地（面積為一千七百四十三點九平方公尺）所有權之應有部
    分十七分之一、其上之建號第一九八二號建物及附屬建物所
    有權全部（建物本體總面積為二百二十點八四平方公尺，附
    屬建物即陽台面積十點零二平方公尺，合計面積為二百三十
    點八六平方公尺，約合六十九點三五坪）；另原告現已遷入
    使用系爭不動產，而系爭建物及其附屬建物本體部分，並無
    短少於之不動產登記謄本所載面積等情，業為兩造所不爭執
    ，並有原告所提出系爭不動產登記謄本、系爭不動產買賣契
    約及被告發行之廣告物等件為證，堪信為真實。再者，關於
    系爭不動產之使用中屬於原告得排他性地獨自利用之空間面
    積者，除系爭建物及附屬建物外，尚有一樓之前庭、後院及
    五樓前後方之花園露台即如附圖所示斜線部分之空間（面積
    合計為五十八點一九平方公尺，約合十七點六Ｏ二坪）等情
    ，亦據本院於九十四年一月二十八日會同兩造勘驗屬實，並
    有是日勘驗筆錄可稽，且經桃園縣桃園地政事務所製有複丈
    成果圖乙紙可資參照，合先敘明。
三、原告主張被告未依廣告物所載內容，提出與廣告相符之不動
    產使用面積等語，此為被告所否認，並以理由欄貳之二所載
    等語置辯。經查：
（一）按為避免企業經營者以不實之廣告致侵害消費者權益，消
      費者保護法認定契約責任及於廣告的內容，於第二十二條
      規定企業經營者應確保廣告內容之真實，其對消費者所負
      之義務不得低於廣告之內容。同法施行細則第二十三條亦
      規定廣告的型式，是指利用電視、廣播、影片、幻燈片、
      報紙、雜誌、傳單、海報、招牌、牌坊、電話傳真、電子
      視訊、電子語音、電腦或其他方法，可使不特定多數人知
      悉其宣傳內容之傳播，故消費者如信賴廣告內容，依企業
      經營者提供之廣告訊息與之洽談而簽訂契約，於契約中雖
      未就廣告內容再為約定，企業經營者所應負之契約責任，
      仍及於該廣告內容，該廣告應視為契約之一部。本件被告
      就原告所主張系爭廣告物所載內容亦應列為系爭不動產買
      賣契約之一部等情，並未為爭執，是以被告自應就系爭廣
      告內足資作為出賣人給付義務者，負擔給付之責。
（二）次按解釋意思表示與解釋法規的原則不同，解釋法規著重
      於法規文義的客觀性與安定性，注重法規文字的客觀文義
      ，以謀一般確實性的達成，惟解釋意思表示則以探求當事
      人的真意，注重意思表示的目的性及法律行為的和諧性，
      著重於各個法律行為及當事人具體妥當性的追求，民法第
      九十七條之規定即本斯此旨而定；又為解釋契約而於文義
      上及論理上詳為推求當事人之真意時，應斟酌訂立契約當
      時及過去之事實、其經濟目的及交易上之習慣，本於經驗
      法則，基於誠實信用原則而為判斷（最高法院六十五年度
      臺上字第二一三五號判決可資參照）。本件被告所發行之
      廣告物內容固記載：「三十一坪大地坪，贈送十五至二十
      坪使用坪數，九十坪的生活大空間。．．．產品特點：唯
      一前院停車，私人二十至二十五坪前庭後院花園露台，實
      際使用坪數約八十五至九十二坪．．．」及「開始為一家
      人繪製幸福的藍圖。六大房精采的生活．．．寬敞的九十
      坪使用空間．．．」等語，其中所謂「實際使用坪數」、
      「生活大空間」或「使用空間」雖非法定用語，惟參照被
      告於系爭廣告物中多次強調系爭不動產為零公設、零虛坪
      ，可令買受人享有超逾建物登記面積之空間使用利益，並
      以一般市區透天公寓式別墅為負面對照舉例，應認「實際
      使用坪數」、「生活大空間」及「使用空間」同係指被告
      於系爭土地上，為原告在系爭不動產使用上，規劃並提供
      屬於原告得排他性地獨自利用之空間面積而言。
（三）再按廣告普遍係企業經營者為招攬消費者所使用之商業手
      段，而在多如牛毛之同質商品廣告競爭中，企業經營者為
      求製作足資吸引消費者目光，引發消費者閱讀廣告內容之
      興趣，進而能主動與之諮詢、商談、甚或締約的廣告，常
      使用極簡潔、或易於記憶、閱讀之詞語，此非但為企業經
      營者間所慣用，亦為具有通常智識之消費者所習見並可輕
      易區別者，是以，在解釋作為契約一部內容之廣告時，應
      從整體廣告內容予觀察、分析廣告內足資列為將來契約中
      出賣人應負擔之給付義務，不拘泥於個別廣告用語。承前
      所述，本件系爭廣告物中「實際使用坪數」、「生活大空
      間」及「使用空間」等詞語均屬同義，而系爭廣告就上開
      詞語之使用上有坪數不相一致等情，惟被告於系爭廣告中
      ，係於推介系爭不動產為「開始為一家人繪製幸福的藍圖
      。六大房精采的生活．．．寬敞的九十坪使用空間．．．
      」及「唯一超大地坪：．．．九十坪的生活大空間」時分
      別使用「生活大空間」及「使用空間」之詞語，而在將系
      爭不動產與他業者所興建之不動產製作之比較表中使用「
      實際使用坪數八十五至九十二坪」，三者相較結果，前二
      者用意顯然僅係欲取介於八十五至九十二數字間之概略數
      字「九十」，以較簡潔、易於記憶之數詞搭配其他諸如「
      幸福」、「精采生活」等意象式文字吸引消費者注意爾，
      而其既已於同件廣告物內之比較表中，就使用面積之陳述
      使用迴異且具限縮性詞語之「實際使用坪數」，應認已足
      令消費者有所區別。是以，關於被告於系爭土地上為原告
      在系爭不動產使用上，規劃並提供予原告得排他性地獨自
      利用之空間面積數額，仍應以被告在以系爭不動產與他業
      者所興建之不動產比較表時所使用「實際使用坪數八十五
      至九十二坪」之記載為準。
（四）再者，關於被告於系爭土地上為原告在系爭不動產使用上
      ，規劃並提供予原告得排他性地獨自利用之空間面積數額
      ，應為「實際使用坪數八十五至九十二坪」，已如前述，
      是以被告於系爭廣告物中雖提及「贈送十五至二十坪使用
      坪數」等語，此解釋上當係包括於上開「實際使用坪數八
      十五至九十二坪」範圍內，而非指除上開面積外，被告另
      有為原告規劃十五至二十坪排他獨自使用空間之義務。
（五）本件被告所交付原告使用之系爭建物及附屬建物，依一般
      經驗法則，應為原告排他性地獨自利用之空間範圍，而上
      開建物實際面積，即為不動產登記謄本所載之二百三十點
      八六平方公尺，約合六十九點三五坪；另系爭不動產之使
      用中，除上開建物外，尚屬於原告得排他性地獨自利用之
      空間面積者，有如附圖所示斜線部分之空間面積合計為五
      十八點一九平方公尺，約合十七點六Ｏ二坪等情，已如前
      述，準此，二者合計為八十六點九五二坪，核諸前開說明
      ，被告於系爭土地上為原告在系爭不動產使用上，所規劃
      並提供予原告排他性地獨自利用之空間面積數額，應認已
      達系爭廣告物所載「實際使用坪數八十五至九十二坪」之
      要求。
（六）又「因可歸責於債務人之事由，致為不完全給付者，債權
      人得依關於給付遲延或給付不能之規定行使其權利。因不
      完全給付而生前項以外之損害者，債權人並得請求賠償。
      」、「物之出賣人對於買受人，應擔保其物依第三百七十
      三條之規定危險移轉於買受人時無滅失或減少其價值之瑕
      疵，亦無滅失或減少其通常效用或契約預定效用之瑕疵。
      但減少之程度，無關重要者，不得視為瑕疵。出賣人並應
      擔保其物於危險移轉時，具有其所保證之品質。」及「買
      賣之物，缺少出賣人所保證之品質者，買受人得不解除契
      約或請求減少價金，而請求不履行之損害賠償；出賣人故
      意不告知物之瑕疵者亦同。」，此係民法第二百二十七條
      、第三百五十四條及第三百六十條所明定。是以，債務人
      縱有不完全給付之債務不履行、所提供之標的物有物之瑕
      疵、甚或欠缺所保證之品質，仍以債權人因此受有損害為
      前提。本件原告雖另主張附圖所示之前庭、後院及花園露
      台經測量後僅十七點六Ｏ二坪，尚不符系爭廣告所載之「
      二十至二十五坪之前庭後院花園露台」云云，惟關於被告
      應為原告在系爭不動產使用上，規劃並提供予原告得排他
      性地獨自利用之空間面積數額，僅以「實際使用坪數八十
      五至九十二坪」為限，已如前述，是以原告此處所指之「
      前庭後院花園露台」部分，充其量僅係被告於為原告規劃
      之上開總體使用空間範圍內，應分配專供「前庭後院花園
      露台」用途之坪數爾。今附圖所示之前庭、後院及花園露
      台經測量後雖僅十七點六Ｏ二坪，較諸系爭廣告所載，尚
      不足二點三九八坪，然考諸系爭不動產係以供買受人及其
      親族居住為主要目的，前庭後院及花園露台之規劃，固有
      增進居住者使用便利性及提昇居家生活品質，然此究僅屬
      次要之附加功能，被告就此附加功能之提供雖有欠缺，但
      原告迄至本院言詞辯論終結前，未曾提出任何其因此而受
      有損害之積極事證，是以原告此部分之主張，亦屬無據。
四、綜上所述，被告並未提供短少於廣告所載之使用面積，另被
    告就關於「前庭後院花園露台」空間規劃部分，雖確與系爭
    廣告有所不符，但原告並未舉證其因此而受有任何損害，已
    如前述。從而，原告請求被告給付八十六萬零八百零四元及
    自起訴狀繕本送達之翌日起至清償日止，按週年利率百分之
    五計算之利息，為無理由，應予駁回。
五、末以原告既受敗訴之判決，則其假執行之聲請即失所附麗，
    亦應予駁回。另本件事證已明，兩造其餘攻擊防禦方法及未
    經援用之證據，經核與本判決之結果不生影響，爰不一一論
    述。
據上論結：本件原告之訴為無理由，依民事訴訟法第三百八十五
條第一項前段、第七十八條，判決如主文。
中　 華 　民 　國　 九十四 　年　 五 　 月　 　三　   日
                      臺灣桃園地方法院民事第二庭
                          法    　官　石有為
以上正本係照原本作成
如對本判決上訴，須於判決送達後廿日內向本院提出上訴狀
                          書  記  官　黃棟楠
中　 華 　民 　國　 九十四 　年　 五 　 月　 　三　   日
附表：系爭不動產
┌──────────────────────────────────┐
│（一）土地標示                                                      │
├────────────────────┬─┬───────┬───┤
│　　　土　　　地　　　坐　　　落　　　  │地│面　　積　　　│應　有│
├───┬────┬───┬───┬───┤  ├───────┤      │
│縣　市│鄉鎮市區○　段　○○　段│地　號│目│平方公尺　　　│部　分│
├───┼────┼───┼───┼───┼─┼───────┼───┤
│桃園縣│ 桃園市 │ 延壽 │      │ 1059 │建│1743.90       │ 1/17 │
├───┴────┴───┴───┴───┴─┴───────┴───┤
│（二）建物標示                                                      │
├───┬────┬─────┬───────────────┬───┤
│      │        │建築式樣主│   建物面積（平方公尺）       │應  有│
│建  號│建物門牌│要建築材料├────────┬──────┤      │
│      │        │及房屋層數│樓層面積（合計）│附屬建物用途│部  分│
├───┼────┼─────┼────────┼──────┼───┤
│ 1982 │桃園縣桃│住家用、五│一層：47.93     │陽台10.02   │ 全部 │
│      │園市衡陽│層樓房鋼筋│二層：47.93     │            │      │
│      │二街二一│混凝土造  │三層：47.93     │            │      │
│      │巷一五號│          │四層：47.93     │            │      │
│      │        │          │五層：29.12     │            │      │
│      │        │          │合計：220.84    │            │      │
└───┴────┴─────┴────────┴──────┴───┘
